【裁判字號】    97,簡上,74
【裁判日期】    971007
【裁判案由】    損害賠償
【裁判全文】
臺灣士林地方法院民事判決              97年度簡上字第74號
上  訴  人  甲○○
被上訴人    乙○○
                        7號2樓
上列當事人間請求損害賠償事件，上訴人對於中華民國97年3 月
18日本院內湖簡易庭97年度湖簡字第88號第一審判決提起上訴，
本院於民國97年9 月23日言詞辯論終結，判決如下：
    主  文
原判決關於命上訴人給付逾新臺幣貳萬元部分，暨該部分假執行
之宣告，暨訴訟費用之裁判均廢棄。
上開廢棄部分，被上訴人第一審簡易之訴駁回。
其餘上訴駁回。
第一審（除確定部分外）、第二審訴訟費用由上訴人負擔二分之
一，餘由被上訴人負擔。
    事實及理由
一、被上訴人起訴主張：上訴人於民國96年10月24日上午6時2分
    許，駕駛車號887-CH號營業用小客車，行經臺北市○○區○
    ○路往瑞光路方向之高速公路橋下處時，撞及被上訴人合法
    停放於橋下之車號EL-9363 號自用小客車（下稱：系爭車輛
    ），造成系爭車輛受損，修復費用共計新臺幣（下同）10萬
    759元。為此依侵權行為法律關係訴請上訴人給付10萬759元
    。
二、上訴人則以：被上訴人主張之修車費用過高，車子前面部分
    的損害與伊無關，伊可找人修理被上訴人之車子，被上訴人
    不應將未損害或與上訴人無關之部分列入估價等語，資為抗
    辯。
三、本件原審對於被上訴人之請求，判決上訴人應給付被上訴人
    4 萬389 元，並依職權為假執行宣告，而駁回被上訴人其餘
    請求及假執行之聲請。上訴人就其敗訴部分全部聲明不服，
    就原判決不利上訴人部分求為廢棄，並就廢棄部分駁回被上
    訴人第一審之訴；被上訴人則求為判決駁回上訴（被上訴人
    就其敗訴部分，未聲明不服，已告確定）。
四、兩造不爭執之事實：
  (一)上訴人於96年10月24日上午6 時2 分許，駕駛車號887-CH號
    營業用小客車，行經臺北市○○區○○路往瑞光路方向之高
    速公路橋下處時，撞及被上訴人所有之系爭車輛。
  (二)被上訴人所有之系爭車輛，係國瑞廠牌、AT1EHN型式、79年
    （西元1990年）8 月出廠，排氣量1,587C.C. ，被上訴人於
    上開車禍事件後，業於97年3 月間辦理報廢，被上訴人並未
    支出修理費用修繕系爭車輛。
五、按因故意或過失不法侵害他人之權利者，負損害賠償責任，
    民法第184 條第1 項前段定有明文。次按負損害賠償責任者
    ，除法律另有規定或契約另有訂定外，應回復他方損害發生
    前之原狀，債權人並得請求支付回復原狀所必要之費用，以
    代回復原狀。不能回復原狀或回復顯有重大困難者，應以金
    錢賠償其損害。亦為民法第213 條第1 項、第3 項、第215
    條所明定。又所謂回復顯有重大困難，除事實上之困難外，
    回復原狀所需費用與其物價值不相當者，亦應屬之。經查：
  (一)被上訴人所有之系爭車輛，係79年8 月間出廠，迄至上訴人
    於96年10月24日駕車撞擊時，已逾17年，經本院函詢國瑞廠
    牌汽車銷售商北都汽車股份有限公司（以下簡稱：北都公司
    ），同型、同年份之中古車價約1 萬元（本院卷第50頁）；
    臺北市汽車商同業公會則認在正常保養之情況下，行情約為
    1 萬元至5 萬元，均遠不及被上訴人於事故發生後送請北都
    公司估定之修復費用10萬759 元（原審卷第19至23頁）。上
    開數額係回復原狀所需實際支付之金錢（與原審計算折舊後
    所得向上訴人請求之金額4 萬389 元，係基於避免被上訴人
    獲利之考量尚非相同），與系爭車輛於事故發生時之殘值顯
    不相當，應認系爭車輛於事故發生後回復原狀顯有重大困難
    ，此觀被上訴人於事故發生後，亦選擇不修復而逕予報廢之
    處理方式自明。又系爭車輛因上訴人之侵權行為而致回復原
    狀顯有重大困難，被上訴人僅得請求上訴人依民法第213 條
    規定賠償其損害，而非依民法第213 條第3 項規定請求回復
    原狀所需之修復費用。
  (二)次按上開民法第215 條所稱「金錢賠償其損害」，所指應係
    價值賠償，故上訴人應賠償被上訴人者，係被上訴人取得與
    系爭車輛同一內容車輛之費用。如前所述，本院囑請國瑞廠
    牌汽車銷售商北都公司、臺北市汽車商同業公會估定價格結
    果，2 單位提供之參考價格分別為1 萬元、1 至5 萬元，本
    院認應以臺北市汽車商同業公會估價之中間值3 萬元、北都
    公司估價之1 萬元，2 者之平均值即2 萬元作為認定系爭車
    輛之價值為當。是上訴人依民法第215 條規定應以金錢賠償
    被上訴人之損害，亦應以2 萬元認定之為當。雖被上訴人主
    張系爭車輛保養良好，車況非得以一般狀況一概而論云云，
    惟系爭車輛既經被上訴人報廢，實際車況是否如被上訴人所
    主張，實有未明，本院依同年份、同型車輛之平均狀況，認
    定被上訴人之損害，應無不當。
  (三)又系爭車輛回復原狀顯有重大困難，本院係以系爭車輛之價
    值，而非回復原狀所需修復費用認定被上訴人之損害，是上
    訴人抗辯不應將未損害或與上訴人無關之部分列入估價等情
    ，即無審酌必要。上訴人亦不得就該回復原狀顯有重大困難
    之系爭車輛，於被上訴人已將系爭車輛報廢後，始行主張可
    代為修復以回復原狀。
六、從而，被上訴人本於侵權行為法律關係，訴請上訴人給付2
    萬元，為有理由，應予准許。逾此所為請求，則為無理由，
    應予駁回。又上開准許部分，係依民法第427 條第1 項所為
    判決，應依職權宣告假執行。原審就超過上開准許部分，為
    上訴人敗訴之判決，並為假執行之宣告，尚有未合。上訴意
    旨就此部分指摘原判決不當，求予廢棄改判，為有理由。至
    上開應准許部分，原審判命上訴人給付，並依職權為假執行
    宣告，核無違誤，上訴意旨就此指摘原判決不當，求予廢棄
    ，為無理由，應駁回其上訴。
七、本件事證已臻明確，其餘兩造主張、陳述暨所提之證據，經
    審酌均與本院前揭判斷不生影響，爰不一一詳予論述，附此
    敘明。
八、據上論結，本件上訴為一部有理由，一部無理由，依民事訴
    訟法第436 條之1 第3 項、第450 條、第449 條第1 項、第
    79條，判決如主文。
中    華    民    國    97    年    10    月    7     日
                  民事第二庭  審判長法  官  俞慧君
                                    法  官  王怡雯
                                    法  官  王本源
以上正本證明與原本無異。
本件判決不得上訴。
中    華    民    國    97    年    10    月    8     日
                                    書記官  陳淑女


司法院資訊處製作；財團法人民間司法改革基金會備份。
